【裁判字號】    99,訴,820
【裁判日期】    991124
【裁判案由】    違反毒品危害防制條例
【裁判全文】
臺灣嘉義地方法院刑事判決               99年度訴字第820號
公  訴  人  臺灣嘉義地方法院檢察署檢察官
被      告  李偉誠
上列被告因違反毒品危害防制條例案件，經檢察官提起公訴（99
年度毒偵字第1460號），被告於準備程序中就被訴事實為有罪之
陳述，本院合議庭裁定由受命法官改依簡式審判程序審理，判決
如下：
    主  文
李偉誠施用第一級毒品，累犯，處有期徒刑柒月，扣案注射針筒
壹支沒收。
    犯 罪 事 實
一、李偉誠前因施用毒品案件，經本院以88年度毒聲字第1354號
    裁定送觀察、勒戒後，認有繼續施用毒品傾向，再經本院以
    88年度毒聲字第1508號裁定令入戒治處所施以強制戒治，嗣
    於民國89年4月6日因認無繼續戒治之必要而出監，經本院以
    89年度毒聲字第449號裁定停止戒治交付保護管束，於89年1
    0月20日保護管束期滿未經撤銷，視為強制戒治執行完畢，
    並由臺灣嘉義地方法院檢察署檢察官以89年度戒毒偵字第21
    1號不起訴處分確定。又於前揭觀察、勒戒、強制戒治執行
    完畢釋放後5年內，因施用第1級毒品案件，經檢察官聲請強
    制戒治並提起公訴，強制戒治部分於92年3月27日停止其處
    分出監，提起公訴部分則由本院於91年10月11日，以91年度
    訴字第136號判決判處有期徒刑10月確定，於93年8月26日縮
    刑期滿執行完畢，再因賭博案件，經本院於96年5月14日，
    以96年度嘉簡字第521號判決判處有期徒刑3月，如易科罰金
    ，以新臺幣（下同）1,000元折算1日確定，嗣經裁定減刑為
    有期徒刑1月又15日，如易科罰金，以1,000元折算1日，於9
    6年8月9日易科罰金執行完畢。詎仍不知悔改，於前揭觀察
    、勒戒、強制戒治執行完畢釋放後5年內，已因施用毒品案
    件為法院追訴處罰，仍未戒除毒癮，復基於施用第1級毒品
    海洛因之犯意，於99年8月7日18時許，在嘉義市○○○路
    252號陽明醫院1樓廁所內，以將海洛因放置在注射針筒注射
    身體方式，施用海洛因1次，嗣經警據報於同日20時41分許
    在上址查獲，並扣得李偉誠所有之注射針筒1支，復得其同
    意採集尿液送驗，結果呈嗎啡（海洛因代謝物）陽性反應，
    而悉上情。
二、案經嘉義市政府警察局第二分局報告臺灣嘉義地方法院檢察
    署檢察官偵查起訴。
    理  由
壹、程序事項
    本件於準備程序進行中，被告李偉誠就被訴事實為有罪之陳
    述，且所犯係死刑、無期徒刑、最輕本刑為3年以上有期徒
    刑以外之罪，經本院告知簡式審判程序之旨，並聽取檢察官
    及被告之意見後，依刑事訴訟法第273條之1第1項之規定，
    裁定進行簡式審判程序，復依刑事訴訟法第273條之2規定，
    不適用證據提示、交互詰問及傳聞法則有關證據能力限制等
    規定，先予敘明。
貳、實體事項
一、前揭犯罪事實，業據被告於本院行準備程序及審理時坦承不
    諱（見本院卷第33、39頁），又其於99年8月7日22時10分許
    ，經警採集尿液送驗，由檢驗單位以酵素免疫分析法為初步
    檢驗，再以氣相層析質譜儀法為確認檢驗，結果呈嗎啡（海
    洛因代謝物）陽性反應乙情，此有尿液採證同意書、台灣檢
    驗科技股份有限公司濫用藥物尿液檢驗報告、尿液送驗姓名
    對照表（代號：2C990801）各1份在卷可佐（見警卷第6、7
    、13頁），而以氣相層析質譜儀法作為毒品藥物及其代謝產
    物之定性及定量分析，可排除偽陽性之可能，復有供被告施
    用毒品所用之注射針筒1支扣案為佐，亦有扣押筆錄、扣押
    物品收據、扣押物品目錄表各1份、照片3張存卷互參（見警
    卷第8至12、15頁），均堪為補強證據，足以擔保被告任意
    性自白與事實相符。又按毒品危害防制條例於92年7月9日修
    正公布，自93年1月9日施行，其中第20條、第23條將施用毒
    品之刑事處遇程序，區分為「初犯」及「5年內再犯」、「
    5年後再犯」，從其立法意旨及經觀察、勒戒或強制戒治是
    否已足以遮斷其施用毒品之毒癮以觀，倘被告於5年內已再
    犯，經依法追訴處罰，縱其第3次（或第3次以上）再度施用
    毒品之時間，在初犯經觀察、勒戒或強制戒治執行完畢釋放
    5年以後，已不合於「5年後再犯」之規定，且因已於「5年
    內再犯」，顯見其再犯率甚高，原實施觀察、勒戒或強制戒
    治，已無法收其實效，即應依該條例第10條處罰（最高法院
    95年度台非字第59號、第65號判決及同院97年度第5次刑事
    庭會議決議意旨可資參照）。查被告前因施用毒品案件，經
    本院裁定送觀察、勒戒後，認有繼續施用毒品傾向，再經本
    院裁定令入戒治處所施以強制戒治，嗣於89年4月6日因認無
    繼續戒治之必要而出監，付保護管束，於89年10月20日保護
    管束期滿未經撤銷，視為強制戒治執行完畢，並由臺灣嘉義
    地方法院檢察署檢察官以89年度戒毒偵字第211號不起訴處
    分確定。又於前揭觀察、勒戒、強制戒治執行完畢釋放後5
    年內，因施用第1級毒品案件，經檢察官聲請強制戒治並提
    起公訴，強制戒治部分於92年3月27日停止其處分出監，提
    起公訴部分則由本院於91年10月11日，以91年度訴字第136
    號判決判處有期徒刑10月確定，此有臺灣高等法院被告前案
    紀錄表1份附卷足稽，其於觀察、勒戒執行完畢釋放後5年內
    ，已因再犯施用毒品案件，為法院追訴處罰，雖本次係於其
    初犯受觀察、勒戒、強制戒治執行完畢釋放5年後再犯，揆
    諸首揭實務見解意旨，仍應依法予以追訴處罰。綜上所述，
    本件事證明確，被告犯行洵堪認定，應依法論科。
二、按海洛因為毒品危害防制條例第2條第2項第1款所定之第1級
    毒品，核被告所為，係犯毒品危害防制條例第10條第1項之
    施用第1級毒品罪，其持有海洛因之低度行為，應為施用之
    高度行為所吸收，不另論罪。又被告前因賭博案件，經本院
    判處罪刑確定，於96年8月9日易科罰金執行完畢，詳如犯罪
    事實欄所述，亦有上開被告前案紀錄表乙份存卷為按，其於
    受徒刑之執行完畢，5年以內故意再犯本件有期徒刑以上之
    罪，為累犯，應依刑法第47條第1項規定，加重其刑。再按
    刑法第59條之酌量減輕其刑，必於犯罪之情狀，在客觀上足
    以引起一般同情，認為即予宣告法定低度刑期，猶嫌過重者
    ，始有其適用，至於被告無前科，素行端正，子女眾多等情
    狀，僅可為法定刑內從輕科刑之標準，不得據為酌量減輕之
    理由，最高法院51年台上字第899號判例意旨可資參照。即
    被告本身健康情況、親屬需賴扶養照護及收入經濟欠佳等情
    ，原屬刑法第57條第2、4款「犯罪時所受之刺激」、「犯罪
    行為人之生活狀況」等科刑輕重標準應斟酌之範圍，尚非得
    執為適用刑法第59條酌量減輕其刑之依據，被告雖辯稱：因
    肢體輕度障礙，領有身心障礙手冊，妻、母親亦同為身心障
    礙之人，家境清寒，又妻有重鬱症及甲狀腺功能亢進，且目
    前因手傷，有終身殘廢之可能，復育有9歲之幼女，母親亦
    一眼失明，全家均仰賴伊照護等語，並有身心障礙手冊、低
    收入戶證明、清寒證明、診斷證明書、手術同意書等件在卷
    可稽（見本院卷第18至28頁），本院雖同憫其情，惟被告所
    犯係施用海洛因案件，且前已因施用毒品案件為法院追訴處
    罰，對於不得施用毒品應甚為知悉，再次施用毒品肇因於己
    身對於毒品無法戒除所致，即依被告犯罪當時之情狀，在客
    觀上並不足以引起一般同情，自無適用刑法第59條之餘地，
    併以說明。
三、爰審酌被告高職肄業之智識程度，前因施用毒品案件，經觀
    察、勒戒、強制戒治執行完畢，亦有上揭前案紀錄表附卷可
    稽，猶再施用毒品，顯見尚無戒除之決心，施用毒品除戕害
    自身健康外，對社會秩序亦有潛在危害，惟念其犯後坦認犯
    行，本次犯罪並未造成他人實害，被告自承與母親、妻同住
    、育有1女，從事輪椅代工工作之家庭、經濟等一切情狀，
    量處如主文所示之刑，以示懲儆。
四、扣案之注射針筒1支，為被告施用海洛因所用，且據其供承
    ：是友人交付給伊等語（見本院卷第33頁），即屬被告所有
    ，應依刑法第38條第1項第2款之規定諭知沒收。
據上論斷，應依刑事訴訟法第273條之1第1項、第299條第1項前
段，毒品危害防制條例第10條第1項，刑法第11條前段、第47條
第1項、第38條第1項第2款，判決如主文。
本案經檢察官郭志明到庭執行職務。
中    華    民    國    99    年    11    月    24    日
                  刑事第二庭  法  官  林青怡
以上正本證明與原本無異。
如不服本判決應於收受判決後10日內向本院提出上訴書狀，並應
敘述具體理由；其未敘述上訴理由者，應於上訴期間屆滿後20日
內向本院補提理由書（均須按他造當事人之人數附繕本）「切勿
逕送上級法院」。
中    華    民    國    99    年    11    月    24    日
                              書記官  江芳耀
附錄論罪科刑法條
毒品危害防制條例第10條
施用第一級毒品者，處6月以上5年以下有期徒刑。
施用第二級毒品者，處3年以下有期徒刑。

司法院資訊處製作；財團法人民間司法改革基金會備份。
